【裁判字號】    98,上易,11
【裁判日期】    980407
【裁判案由】    侵權行為損害賠償
【裁判全文】
臺灣高等法院民事判決                  98年度上易字第11號
上  訴  人  丙○○
被 上訴 人  甲○○
            乙○○
共      同
訴訟代理人  陳化義律師
上列當事人間請求侵權行為損害賠償事件，上訴人對於中華民國
97年10月29日臺灣臺北地方法院97年度訴字第4892號第一審判決
提起上訴，本院於民國98年3月24日言詞辯論終結，判決如下：
    主      文
上訴駁回。
第二審訴訟費用由上訴人負擔。
    事實及理由
壹、程序方面：
    按在第二審為訴之變更或追加，非經他造同意，不得為之，
    但請求之基礎事實同一、擴張或減縮受判決事項之聲明，不
    在此限，民事訴訟法第446條第 1項、第255條第1項第3款、
    第256 條分別定有明文。查：上訴人起訴請求被上訴人應給
    付上訴人新台幣（下同）4,779,250 元及法定遲延利息（見
    原審附民卷第2 頁）。原審判決上訴人一部勝訴、一部敗訴
    ，上訴人不服，就其敗訴部分提起上訴，請求被上訴人給付
    487,080元（見本院卷第11頁）。經本院闡明後，上訴人請
    求被上訴人乙○○應給付60,000元本息，被上訴人甲○○應
    再給付273,450元本息（見本院卷第36頁、第46頁），核其
    所為係減縮應受判決事項之聲明，依首揭規定，應予准許，
    合先敘明。
貳、實體方面：
一、上訴人起訴主張：被上訴人甲○○偕同妻子即被上訴人乙○
    ○於民國 (下同)96年2月1日13時許，至台北市○○○路○段
    183 號11樓伊原任職之生技國際開發股份有限公司（下稱生
    技公司）辦公室，強行用暴力拉扯伊至樓梯間毆打伊成傷，
    爰依民法第184條等侵權行為之法律關係，請求被上訴人賠
    償損害合計新台幣（下同）4,779,250元及法定遲延利息。
二、被上訴人則以：甲○○欲結束伊與上訴人間之婚外情，但上
    訴人不願放手，還以電話及網路留言干擾引誘，事為乙○○
    發覺，伊二人乃出面與上訴人交涉，上訴人惱羞成怒竟與甲
    ○○發生口角、拉扯，上訴人對其損害之發生與有過失；乙
    ○○僅係向前勸阻，未有傷害上訴人之行為等語，資為抗辯
    。
三、原審對上訴人之請求，判決：(一)被上訴人甲○○應給付上訴
    人113,630元及自96年12月7日起至清償日止，按年息百分之
    5 計算之利息。(二)上訴人其餘之訴駁回。(三)本判決第一項得
    假執行。但被上訴人甲○○如以新台幣113,630 元為上訴人
    預供擔保，得免為假執行。(四)上訴人其餘假執行之聲請駁回
    。上訴人不服，就其敗訴部分提起上訴，聲明：(一)原判決不
    利於上訴人部分廢棄。(二)上廢棄部分，被上訴人乙○○應給
    付上訴人60,000元，被上訴人甲○○應再給付上訴人273,45
    0 元，並均自起訴狀繕本送達翌日起至清償日止，按年息百
    分之5計算之利息。
四、按因故意或過失，不法侵害他人之權利者，負損害賠償責任
    ，民法第184 條定有明文。本件上訴人主張：伊與甲○○在
    雅虎奇摩交友網站聊天室結識，嗣獲悉甲○○係有配偶之人
    ，乃於95年4 、5 月間斷絕往來，惟乙○○知其二人交往之
    紀錄後，竟於96年2 月1 日13時許，夥同甲○○齊赴伊位於
    臺北市○○○路○段一八三號十一樓之工作處所，由甲○○
    將伊拉至樓梯間，雙方發生口角並相互拉扯，伊因而受有傷
    害等語；被上訴人不否認甲○○與上訴人發生爭執拉扯，惟
    均否認傷害上訴人云云。查：
  (一)甲○○被訴傷害部分：
    (1)上訴人主張：雙方拉扯後，伊受有左前額之外傷合併血腫
      、左肩挫傷合併壓痛等傷害，業據提出與所述內容相符之
      台北市立醫院仁愛院區出具之驗傷診斷書附於甲○○被訴
      傷害案件之刑事卷可證（見刑事一審卷第39頁），此據本
      院調卷查核明確，應堪信為真實。
    (2)被上訴人2 人於警訊、偵查及刑事案件審理中，亦陳稱甲
      ○○確與上訴人發生拉扯，上訴人因此受有傷害等語（見
      刑事他字卷第34-35 頁、96年度偵字第15840 號卷第7 頁
      、一審卷第17頁背面- 19頁、二審卷第39頁）。
    (3)證人即處理本案之員警林明德於刑案中證稱，在派出所時
      ，確有聽到甲○○承認有動手打上訴人，並說要賠償上訴
      人等語（見刑事一審卷第69頁）。
    (4)綜上，足認甲○○確有拉扯上訴人成傷之行為，甲○○上
      開行為並經刑事判決傷害罪確定，有原法院96年度易字第
      3048號、臺灣高等法院以97年度上易字第1248號刑事判決
      可憑，益徵上訴人主張被甲○○毆打成傷之事實，堪信為
      真實，則其依據前揭法條規定，請求甲○○賠償損害即屬
      有據。
  (二)乙○○被訴傷害部分：
    上訴人雖主張：乙○○與甲○○共同傷害伊云云。惟：
    (1)上訴人於96年2 月1 日報案時，僅陳稱遭甲○○毆擊頭部
      及左肩左手，造成頭部及左肩受傷，當時並有甲○○妻子
      在場等情，有臺北市政府警察局大安分局受理各類案件紀
      錄表及員警工作紀錄簿在卷可稽（見刑事偵字第15840 號
      卷第29-30 頁）；於警詢時，就案發經過之描述未提及乙
      ○○有何傷害之犯行（見刑事他字第7260號卷第14頁反面
      ）；嗣於原審審理時，亦稱「乙○○從頭到尾都沒有動手
      ．…都沒有碰到我，當時是甲○○打我…我印象中乙○○
      只是一直站在角落而已」、「當天乙○○與我並無肢體的
      接觸」等語（見刑事一審卷第18頁、第64頁），足認案發
      當天乙○○並未與上訴人有任何肢體接觸，自不可能傷害
      上訴人之身體。
    (2)乙○○抗辯：甲○○、上訴人發生拉扯，伊把二個人拉開
      上訴人就瘋狂亂抓人，伊的手臂也被抓傷等語，核與甲○
      ○於刑案中稱：「…當天只有我與上訴人發生口角及拉址
      」、「（問：當天乙○○、上訴人有無任何身體上的接觸
      ？）沒有…乙○○有拉我，我走開了…」等語相符（見刑
      事卷第14頁、第66頁反面），則乙○○抗辯其為勸架，僅
      拉開甲○○，未傷害上訴人等語，亦堪信以為真。
    (3)綜上，足認乙○○並無傷害上訴人之行為。此外，上訴人
      又未能舉證證明乙○○與甲○○間有何犯意聯絡或行為分
      擔之情事，則其主乙○○「共同傷害」云云，非可採信。
      上訴人事後雖又改稱乙○○「教唆」甲○○傷害云云，亦
      未舉證以實其說，亦難信為真實。是上訴人依據前揭法條
      規定，請求乙○○賠償損害，即非有據，不應准許。
五、次按侵權行為損害賠償之債，須損害之發生與加害人之故意
    或過失加害行為間有相當因果關係，始能成立。所謂相當因
    果關係，係以行為人之行為所造成之客觀存在事實，依經驗
    法則，可認通常均可能發生同樣損害之結果而言；如有此同
    一條件存在，通常不必皆發生此損害之結果，則該條件與結
    果並不相當，即無相當因果關係；不能僅以行為人就其行為
    有故意過失，即認該行為與損害間有相當因果關係（最高法
    院48年台上字第481 號判例、90年度台上字第772 號判決意
    旨參照）。茲就上訴人再請求甲○○賠償之各項金額，應否
    准許，分述如下（原審判決准許醫藥費13,630元、慰撫金10
    0,000元，合計113,630元已確定部分除外）：
  (一)醫療費部分：
    上訴人主張：伊因本件傷害後，產生過度警覺、逃避麻木及
    類似再度體驗簡稱PTSD之創傷後壓力疾患，伊自96年9 月13
    日起至96年11月27日期間，支出就診費用4,200 元，預估日
    後就診費用50,000元，應予賠償云云。查：
    (1)上訴人自承伊於受傷後均在萬芳醫院治療（見原審卷第22
      頁），惟本事故係於96年2 月1 日發生，上訴人於96年2
      月3 日至該院外科門診掛號又辦理退掛後，未再有任何外
      科之就診記錄，有萬芳醫院之病歷可證（見原審卷第73頁
      背面），堪認上訴人就其「外傷」部分，事後未再有就醫
      之診療費用。
    (2)上訴人於96年9 月13日、96年9 月27日、96年10月18 日
      、96年11月27日、97年8 月7 日雖陸續至神經內科及精神
      科求診，然上訴人於案發「前」之「91年12月3 日」即有
      至該院精神科求診之事實，有萬芳醫院精神科初診紀錄可
      證（見本院卷第65頁）；上訴人於案發「後」之「96年9
      月13日」起陸續再至神經內科、精神科就診，其期間已相
      隔半年之久，且主訴站立或與他人講話時會有數秒鐘暈眩
      、頭痛情形…常有負面想法、入睡困難、偶有自殺想法等
      （見原審卷第76-78 頁背面），雖據上訴人提出創傷後壓
      力症候群之相關資料為證，但該等資料係醫學界對該病症
      可能發生之原因、症狀、治療方式所為普遍性之「理論」
      陳述（見本院卷第16-22 頁），非專業人員就本件「個案
      」所為之具體判斷，尚難遽認上訴人此部分就診之事實，
      與甲○○所為傷害間有直接之因果關係。
    (3)綜上，上訴人主張甲○○應再賠償其已支付之醫療費4,20
      0 元，及預估日後診療費50,000元，合計54,200元，非可
      採信。
  (二)增加生活上需要損失：
    上訴人主張：受傷後，為調理身體需補充雞湯、中醫藥材等
    ，共計支出營養費1 萬元云云。惟，上訴人此部分支出並無
    醫師處方及建議，且未舉證證明其所受傷害有購買營養品調
    理身體之必要，復未提出證據證明伊確有支出此部分費用，
    亦難採信。
  (三)不能工作之損失：
    (1)薪資減損：
      上訴人主張：受傷後，有2 個月期間無法工作，受有不能
      工作之損失63,000元云云。查：
      上訴人於96年2 月2 日自萬芳醫院出院後，除偶爾至神
        經內科、神經外科看診外，未有住院紀錄，有萬芳醫院
        病歷可證。
      上訴人於96年2 月28日離職，有離職證明書可證（見原
        審卷第93頁背面、第102 頁）；證人即上訴人原任職生
        技公司之主管陳清裕亦證稱：「（上訴人）以前是我員
        工，我是他主管。他的工作性質是窗口業務，他後來被
        我們公司解僱，原因是公司有發生潑漆事件，找不到是
        誰做的，之後就發生上訴人被打，因為我們辦公室內有
        四個女孩，其他女孩會怕，就把他解僱…我認為上訴人
        發生這件事以後沒有辦法繼續擔當現在執行的義務，所
        以把他解僱…她在離職前多久沒來上班我不記得，上訴
        人在事件發生後到96年3 月1 日我將她退保為止，都沒
        來上班…」等語（見原審卷第93頁反面），足認生技公
        司係因考量諸多事件，以及上訴人未至公司上班之事實
        ，於96年2 月28日與上訴人終止僱傭契約；上訴人又未
        能舉證證明其因本件傷害，有喪失勞動能力致不能上班
        工作之情狀，則其主張甲○○應賠償其未上班工作2 個
        月之薪資損害，無足憑採。
    (2)年終獎金之損失：
      上訴人主張：因系爭傷害案件遭生技公司以保護同事為由
      ，將伊資遣，致受有無法領取年終獎金之損失96,250元云
      云。經查：證人陳清裕證稱：「…我們是用勞基法第11條
      第4 款將他解僱，因為丙○○在事件發生後就一直請年休
      假，把他的病假都請完，所以沒有辦法請領年終獎金，因
      為被告負責整個窗口得 (的) 義務，事件發生後沒有辦交
      接，讓公司業務大亂…」等語（見原審卷第93頁反面），
      足認上訴人未能領取年終獎金係因「長期請假」之故，更
      因「未上班」，遭生技公司依勞動基準法第11條第4 款規
      定，因業務性質變更，有減少勞工之必要，又無適當工作
      可供安置上訴人為由，將上訴人資遣；上訴人又未能舉證
      證明其其係因本件傷害有喪失勞動能力致不能工作之情狀
      ，則其因請病假致未能領取年將獎金之損害，亦難認與本
      件傷害有何因果關係。
    (3)綜上，上訴人主張受有不能工作之薪資損失63,000元，及
      年終獎金96,250元，均不應准許。
  (四)慰撫金部分：
    上訴人主張：伊因被上訴人之傷害行為受有極大痛苦，請求
    甲○○再賠償慰撫金5 萬元云云。查：
    (1)甲○○係高職畢業（見刑事他字卷第30頁），於96年間財
      產總額約20萬元，有稅務電子閘門財產所得調件明細表可
      稽（見原審卷第108 頁）；其因本件傷害行為，業經法院
      判處拘役59日減為29日確定，有判決書可憑。
    (2)上訴人自承大學畢業，單親家庭，獨自扶養一名8 歲小孩
      ，失業中（見刑案他字卷第14頁）；96年度綜合所得總額
      僅363,451 元，有稅務電子閘門財產所得調件明細表可證
      （見原審卷第105 頁）。
    (3)上訴人係受有左前額之外傷合併血腫、左肩挫傷合併壓痛
      等傷害結果；甲○○為其與上訴人間之情感問題，未能自
      行取得配偶乙○○諒解，並與乙○○共謀適宜的解決之道
      ，竟同赴上訴人工作場所理論，強拉上訴人到樓梯間，大
      聲爭吵驚動上訴人公司，更出手與上訴人拉扯推擠，相互
      成傷，上訴人亦因傷害甲○○、乙○○又被判處拘役50日
      減為25日確定等情。
    (4)本院綜合上情，審酌兩造之身分、地位、教育程度、經濟
      狀況、上訴人所受傷勢與加害程度等一切情狀，認上訴人
      得請求被上訴人甲○○賠償之慰撫金數額，以原審判決之
      10 萬元為適當，上訴人請求甲○○再賠付5萬元，尚屬無
      據。
  (五)綜上，上訴人除原審確定得請求之113,630 元部分外，不得
    再請求甲○○賠償任何金額。甲○○抗辯過失相抵部分，即
    無再予論述之必要，併予敘明。
六、綜上所述，上訴人依據侵權行為之法律關係，除原審判決確
    定甲○○應給付上訴人113,630 元部分外，上訴人再請求乙
    ○○應給付60,000元本息、甲○○應再給付273,450 元本息
    ，於法均屬無據，不應准許。其假執行之聲請亦失所附麗，
    應併予駁回。原審為上訴人敗訴之判決，及駁回其假執行之
    聲請，並無不合。上訴意旨指摘原判決不當，求予廢棄改判
    ，為無理由，應予駁回。
七、本件事證已臻明確，兩造其餘主張陳述及所提之證據，經本
    院審酌後，認均不足以影響本判決之結果，均毋庸再予論述
    ，附此敘明。
八、據上論結，本件上訴為無理由，依民事訴訟法第449條第1項
    、第78條，判決如主文。
中    華    民    國    98    年    4     月    7     日
                    民事第十五庭
                        審判長法  官  林恩山
                              法  官  黃國忠
                              法  官  陳雅玲
正本係照原本作成。
不得上訴。
中    華    民    國    98    年    4     月    7     日
                              書記官  葉國乾


司法院資訊處製作；財團法人民間司法改革基金會備份。
